台灣基隆地方法院刑事判決　　　　　　　　　　　　　九十一年度易字第一一四號
　　公　訴　人　台灣台北地方法院檢察署檢察官
　　被　　　告　甲○○
右列被告因賭博案件，經台灣台北地方法院檢察署檢察官提起公訴（八十八年度偵字
第二六三二二號），經台灣台北地方法院判決管轄錯誤，並移送本院（八十八年度易
字第一七一六號），再經台灣高等法院駁回檢察官上訴而確定，本院判決如左：
    主      文
甲○○無罪。
    理      由
一、公訴意旨略以：甲○○基於概括之犯意，於民國八十七年六月至七月之間，在基
    隆市○○區○○街七十一巷四十一之一號住處上網，連續多次透過「百萬二千（
    Millions2000）」賭博網站，下注簽賭六、七次，每次賭金為瑞士法郎十元（約
    合新台幣二百十元），計支付新台幣五百十七元。八十七年八月間，加入成為「
    幸運之城」賭博網站之尊榮會員，惟尚未經由此網站下注簽賭。八十七年十月十
    三日，「幸運之城」賭博網站站主何杭敏（由桃園地方法院另案審理中）在其住
    處為警查獲，並扣得相關資料，因認被告涉有刑法第二百六十六條第一項賭博罪
    嫌云云。
二、公訴人認被告涉有前述犯行，係以被告於警訊及偵查中坦承不諱，並有扣得何杭
    敏與被告之往來信件，以及自「幸運之城」賭博網站列印之相關文件，而為其論
    據。
三、按犯罪事實應依證據認定之，無證據不得推定其犯罪事實，刑事訴訟法第一百五
    十四條定有明文。其次，被告之自白不得作為有罪判決之唯一證據；仍應調查其
    他必要之證據，以察其是否與事實相符，刑事訴訟法第一百五十六條第二項亦規
    定甚詳。申言之，被告之自白縱使具有任意性，苟無補強證據，亦無從擔保自白
    之真實性，以是之故，立法推定其證據證明力不足，必待第二證據即補強證據出
    現，始得察其自白是否與事實相符。被告以外之人所為之供述證據，無論出於共
    犯、同案被告、被害人、告訴人或證人，其證據價值更為薄弱，縱使證人有具結
    偽證之處罰，亦無從擔保其證言之真實性，如係此等之人所為單一之指述，當然
    推定其證據證明力不足，無需探究其指述之真實性如何。此所以有數量法則（數
    量規則）之產生。蓋數量法則乃證據容許性規則之一，而補強法則乃數量法則之
    一。除前述被告之自白必須補強證據加以補強外，主要待證事實需有證人（廣義
    證人包括共犯、同案被告、被害人、告訴人等）二人以上，亦即單一證人之證言
    ，仍須依其他第二證據加以補強（見陳樸生著刑事證據法第七章第三節第五三四
    頁）。進而言之，自白係被告之認罪行為，其證據證明力最強，立法猶規定不得
    作為有罪判決之唯一證據；則舉重以明輕，被告以外之人之指述或證述，尤亦不
    得作為有罪判決之唯一證據。何況，在證據法則上，補強證據必須補強待證事實
    ，至任何人均無可置疑之地步，亦即必須符合「超越合理懷疑原則」，始得據以
    論罪；其尚有疑者，利益應歸被告，依「罪疑利益歸被告原則」，仍應為有利被
    告事實之認定。申言之，當證據資料尚有對被告有利之存疑時，如無法依客觀方
    法排除此項合理之可疑，則依罪疑利益歸被告原則，不得僅以此項證據資料作為
    有罪判決之依據。再者，認定被告有罪之事實應憑證據；如未能發現相當之證據
    ，或證據不足以證明，自不能以推測或擬制之方法，以為裁判之基礎；且認定事
    實所憑之證據，其為訴訟上之證明，須達於通常一般人均不致有所懷疑，而得確
    信其為事實之程度者，始得據為有罪之認定；倘其證明尚未達到此一程度，而有
    合理之懷疑存在時，尚難為有罪之認定基礎；苟積極證據不足為不利於被告事實
    之認定時，即應為有利於被告之認定，更不必有何有利之證據；亦即如無確切之
    積極證據，足以證明犯罪事實，即令被告不能為有利之反證，亦不能遽論以罪責
    ，此亦為刑事司法實務向來之見解（最高法院三十年上字第八一六號、四十年台
    上八六號、七十年台上字第二三六八號、七十六年台上字第四九八六號判決參照
    ）。徵諸被告既無自證己罪之義務，更無自證無罪之義務，此乃當然之法理。再
    者，刑法第二百六十六條賭博罪之成立，以在「公共場所或公眾得出入之場所為
    限；若其賭博非在「公共場所或公眾得出入之場所」，即不該當賭博罪之構成要
    件，自不得以該罪相繩。
四、經查：
１、被告自白欠缺補強證據
    「幸運之城」賭博網站與「百萬二千（Millions2000）」賭博網站，係不同之網
    站；被告雖有加入「幸運之城」賭博網站之尊榮會員，但否認有下注簽賭，檢察
    官就此部分僅係敘述，並未起訴，合先敘明。其次，被告連線至該「百萬二千（
    Millions2000）」賭博網站下注簽賭之情，除被告於警訊及偵查中之自白外，並
  無其他證據以為補強；申言之，本案雖扣得有關被告與何杭敏通信之電子郵件，
    然其內容僅得證明被告確實加入該「幸運之城」賭博網站為會員，並請教如何投
    注簽賭，並無從證明其另有連線「百萬二千（Millions2000）賭博網站而下注簽
    賭之情事。易言之，欠缺補強證據之自白，本院推定其證據證明力不足，從而不
    得僅以該自白而論被告以罪責。
２、網路並非「公共場所」或「公眾得出入之場所」
Ａ、賭博乃以不確定之事實，相卜財物之輸贏，就財產言，屬於處分自己財物之行為
    ，為受憲法第十五條財產權保障之範圍，惟為維護公共之秩序與善良之風俗，故
    有賭博罪章之制定。然查，刑法第二百六十六條賭博罪之成立，並不以有賭博行
    為之存在，即一概加以處罰，而係限於在「公共場所或公眾得出入之場所」賭博
    者，始得加以處罰；所謂「公共場所或公眾得出入之場所」，必須具有實際地點
    ，不特定多數人得以實際穿梭其中，始足當之，不包括虛擬之地點或虛擬之穿梭
    其中。
Ｂ、考其立法理由，應係基於傳統社會法益中關於公共秩序與善良風俗之維護；若於
    「公共場所或公眾得出入之場所」賭博，易招徠不特定之多數人參與，易致社會
    實質危害。如此，「網站」是否可認為「公共場所或公眾得出入之場所」，即不
    無疑義，蓋網路係一虛擬之空間，論者或謂網路無國界，藉由一人一台終端機（
    個人使用之電腦）連線上網，網路世界之大不可小覷；然查，經由電腦之上線，
    對虛擬之網站而言，固有多人連至該網站，惟就每個終端機（個人連線上網之電
    腦）言，經由連線上該網站，也許知曉線上有其他使用者，惟現實世界中使用者
    彼此並不相見；換言之，每個終端機使用者除在同一空間同時上線連至該網站外
    ，現實世界中並未聚集，未上網之人更無從知曉其他人上網。申言之，在連線上
    網簽賭下注之情形，因並無一得由不特定人共聞共見，並得穿梭其中之現實空間
    ，故不符合於「公共場所或公眾得出入之場所」賭博之要件。
Ｃ、其次，基於刑法第一條罪刑法定原則，為保障人民之自由及權利，限制國家權力
    之濫用，禁止為不利被告之類推解釋，是以網路此一虛擬空間，是否可認為傳統
    刑法概念下之「公共場所或公眾得出入之場所」，有疑義時，應不得逕作不利被
    告之類推解釋，而認虛擬空間等同現實空間，此乃當然之法理。何況，在不確定
    法律概念而有仁智之見時，其利益應歸被告，依「罪疑利益歸被告原則」，仍應
    為有利被告之解釋。
Ｄ、再者，網路賭博不至於有吸引不特定多數人參與賭博之情形，已如前述。何況，
    對於恃賭博為生，上網賭博為常業者，以及架設賭博網站者聚眾賭博者，刑法第
    二百六十七條及第二百六十八條之處罰，皆不限制須於「公共場所或公眾得出入
    之場所」，即得成立犯罪，而有所處罰，故對社會秩序及善良風氣之維護，不至
    有所影響。
Ｅ、綜上所析，本件唯一證據僅憑被告之自白，復查無其他積極證據足以補強證明被
    告有被訴之犯行，揆諸前述規定，不能證明被告犯罪；何況，被告上網賭博，亦
    非於「公共場所或公眾得出入之場所」為之，亦不得以賭博罪相繩，自應為無罪
    之諭知。
五、據上論結，應依刑事訴訟法第三百零一條第一項判決如主文.
本案經檢察官吳佳齡到庭執行職務。
中      華      民      國    九十一    年      七      月    三十一    日
                                    台灣基隆地方法院刑事庭
                                        法  官  陳  志  祥
右正本證明與原本無異。
如不服本判決，應於收受判決後十日內，向本院提出上訴狀，敘述上訴之理由，上訴
於台灣高等法院，並應按他造當事人之人數附具繕本。
中      華      民      國    九十一    年      八      月      一      日
                                        書記官  盧  鏡  合
